【裁判字號】    89,自,11
【裁判日期】    890830
【裁判案由】    詐欺
【裁判全文】
臺灣雲林地方法院刑事判決                            八十九年度自字第一一號
    自  訴  人  丙○○○
    自訴代理人  甲○○
    被      告  己○○
                丁○○
右列被告因詐欺等案件，經自訴人提起自訴，本院判決如左：
    主  文
丁○○連續意圖為自己不法之所有，以詐術使人將本人之物交付，處有期徒刑貳年肆
月。
己○○無罪。
    事  實
一、丁○○見丙○○○、戊○○、乙○○、辛○年老和善可欺，竟意圖為自己不法之
    所有，並基於概括之犯意，自民國八十七年五月間某日起，至八十八年四月十六
    日止，連續多次至雲林縣莿桐鄉○○村○○路二０二號丙○○○住處閒聊，並於
    丙○○○說伊經常因頭痛難以入眠時，假意提出不詳之藥片，供其服用，以示好
    意，藉此取得其信賴，且多次向丙○○○詐稱：伊先生己○○事業及財產很多，
    在西螺溪有河川地數甲，並經營砂石場，重機械有六部、僱請工人二十多人，且
    有土地與建商合建，分得八棟房屋，每棟價值新台幣（下同）二百多萬元等語，
    使丙○○○誤認其為財力雄厚之人；丁○○即向丙○○○佯稱：伊先生經營之砂
    石場，因賣出之砂石貨款暫時未能前去收取，現急需發放工人薪水等語；或佯稱
    ：因砂石場要擴大經營，必需再增購重機械或購買大量汽油，而急需現金週轉，
    數月後即能歸還等語，致丙○○○陷於錯誤，先後給三十萬、三十萬、二十萬、
    十六萬六千元、三十二萬元、二十萬元、二十萬元、二萬五千元，合計一百七十
    一萬一千元。丁○○復意圖為自己不法之所有，並基於同一之概括犯意，自八十
    七年五月間某日起，至八十八年九月間某日止，連續在上開丙○○○住處或雲林
    縣莿桐鄉莿桐村南安十八號乙○○、辛○夫妻住處，以上開詐騙丙○○○之同一
    方式，使戊○○、乙○○及辛○三人陷於錯誤，先後給付丁○○數萬至數十萬元
    不等之現金，計向戊○○、乙○○、辛○各詐騙五十三萬五千元、六十五萬元及
    八十二萬元。嗣於得款數月後，丙○○○、戊○○、乙○○、辛○發現丁○○分
    文未還，遂分別向丁○○催討，丁○○即先後於八十八年八月二十六日、八十九
    年四月七日簽發數萬至數十萬元之本票交付其等四人，惟屆期亦均不獲兌現，丙○○○、戊○○、乙○○、辛○始知受騙。
二、案經丙○○○提起自訴。
    理  由
甲、被告丁○○部分：
一、訊據被告丁○○固坦承於上開時地，向丙○○○、戊○○、乙○○、辛○等人借
    得前述現金，迄今尚未歸還，惟矢口否認上開犯行，辯稱：伊確是向丙○○○、
    戊○○、乙○○、辛○等人借錢週轉，並未欺騙他們伊很有錢云云。然查右揭事
    實，業據自訴人丙○○○、自訴代理人甲○○指訴綦詳，且經證人即被害人戊○○、乙○○、辛○等人證述明確，並有被告丁○○簽發之本票影本十七張、被告
    丁○○向辛○騙款書立之借款單據一紙附卷可稽；經核其等指訴、證述遭被告丁○○詐騙之手法悉屬相符；而自訴人丙○○○及戊○○、辛○於庭訊中，每每敘
    及因好心拿出其等積蓄多年之現金交付被告丁○○未獲償還時，均聲淚俱下、情
    緒激動，足見其等之指訴非虛。參以與被告丁○○同居一年多之被告己○○，僅
    係受雇駕駛壓路機之壓路工人，業據被告己○○所供明，益證被告丁○○所稱己○○之資力雄厚為虛構；再佐以被告丁○○經本院多次傳訊，均拒不出庭，其畏
    罪情虛之情甚為灼然；嗣被告經通緝到案，完全未有能力償還向被害人詐騙之分
    毫金額，益見其「借款」之初根本即無還款能力，此並非一般單純之民事糾紛，
    至為清楚。綜上所述，被告丁○○之辯解，顯係事後卸責之詞，不足採信，事證
    明確，被告犯行堪以認定。
二、核被告丁○○所為，係犯刑法第三百三十九條第一項詐欺罪。其先後多次詐欺犯
    行，時間緊接，犯罪構成要件相同，顯係基於概括之犯意反覆為之，應依連續犯
    之規定論以一罪，並加重其刑。爰審酌被告為圖私利，竟利用鄰居好友之善心，
    詐取被害人等多年辛苦之積蓄，惡性非輕，及其智識程度、生活狀況、犯後仍矢
    口否認犯行，不知悔悟等一切情狀，量處如主文所示之刑，以資懲儆。
三、至被告丁○○於上開時地詐騙被害人戊○○、乙○○、辛○三人錢財部分，雖未
    據其等提起自訴，惟上開事實與自訴人提起自訴已成立犯罪之事實間，具有連續
    犯之裁判上一罪關係，依審判不可分之原則，本院自應併予審理，爰予指明。
乙、被告己○○部分：
一、自訴意旨略以：己○○與丁○○係同居人，二人共同意圖為自己不法之所有，並
    基於概括之犯意，自八十七年五月間某日起，至八十八年九月間某日止，連續連
    續於上開時地、以上開同一之手法，使丙○○○、戊○○、乙○○、辛○陷於錯
    誤，共同詐騙丙○○○、戊○○、乙○○、辛○合計各一百七十一萬元、五十三
    萬五千元、六十五萬元及八十二萬元，因認其涉犯刑法第三百三十九條第一項之
    詐欺罪嫌云云。
二、按犯罪事實應依證據認定之，無證據不得推定其犯罪事實，刑事訴訟法第一百五
    十四條定有明文。而告訴人（含自訴人）之告訴，係以使被告受刑事訴追為目的
    ，是其陳述是否與事實相符，仍應調查其他證據以資審認，最高法院五十二年台
    上字第一三○○號判例意旨可資參照。
三、訊據被告己○○固坦承伊曾與被告丁○○同居一年多之事實，惟堅決否認上開犯
    行，辯稱：伊受雇於人駕駛壓路機，從事壓路工作，平日早出晚歸，並不知道丁○○向人騙錢，伊發現後曾責罵過丁○○，伊並未參與共同詐欺等語。經查自訴
    人固指訴被告己○○有和被告丁○○一起向伊行騙，但丁○○一人行騙之次數較
    多云云。然自訴代理人甲○○指稱：八十七年間被告己○○二人搬到伊隔壁時，
    即常藉機和伊拉關係，伊在家時，己○○僅找伊泡茶聊天，不敢向伊行騙，但他
    們都是私下向伊妻丙○○○行騙而已，伊因他們同居，才懷疑他們是共同串通好
    一起行騙的等語（見本院八十九年五月十二日訊問筆錄），是自訴代理人甲○○
    既未親見，其證言自屬臆測之詞，不能作為被告己○○確有參與行騙之證據。次
    查自訴代理人甲○○雖稱：伊曾委託庚○○要其轉告被告己○○還錢，己○○有
    告訴庚○○同意要還伊五十萬元，可見己○○確有參與行騙，否則焉會同意還錢
    云云？惟自訴代理人甲○○所舉證人庚○○結證稱：伊曾受甲○○之託打電話要
    己○○還錢，己○○有說願意代替女友丁○○還一部分錢，但錢是丁○○借的，
    並不是他借的等語（見本院八十九年六月二十八日訊問筆錄），足見被告己○○
    並未於電話中向庚○○供承伊曾向自訴人借錢，而同意替同居女友還錢，衡與常
    情無違，不能據此即推斷被告一定有共同參與行騙。自訴人所另舉證人沈維雄於
    本院訊問時先證稱：伊在八十八年十月間到丙○○○家招攬保險時，曾見伊拿一
    包錢給己○○，己○○再當場將錢轉交給丁○○等語；經本院質以：時間是否記
    錯？先則稱：無，再改稱：是八十七年十月間才對，另補稱：於八十七年十一月
    ，又在丙○○○家看到他們二人向丙○○○借錢，丙○○○並有交付一包錢給伊
    二人云云（見本院八十九年六月七日訊問筆錄），其證詞反覆不一，實難以採為
    不利於被告陳坤錦之證據。而證人即被害人戊○○、乙○○、辛○三人於本院訊
    問時，均明確證稱：其等均僅為被告丁○○一人行騙，被告己○○並未一起參與
    騙錢等語（見八十九年五月十二日訊問筆錄）。綜上所述，被告己○○未與被告
    丁○○共同行騙被害人戊○○、乙○○、辛○三人，至堪認定；惟是否有與被告
    丁○○共同詐騙自訴人誠有疑問？此外，復查無其他積極證據足資證明被告己○○確有上開犯行，自不能僅憑自訴人之指訴、自訴代理人臆測之詞、證人沈維雄
    反覆不一之證詞及被告己○○同意替同居女友償還部分款項而入罪。從而並無證
    據足以證明被告己○○確有參與詐欺之意圖與行為，其犯行既屬不能證明，揆諸
    前開規定與說明，自應為被告無罪之諭知。
據上論斷，應依刑事訴訟法第三百四十三條、第二百九十九條第一項前段、第三百零
一條第一項，刑法第五十六條、第三百三十九條第一項，罰金罰鍰提高標準條例第一
條前段，判決如主文。
中      華      民      國      八十九      年    八    月      三十    日
                                         臺灣雲林地方法院刑事第一庭
                                             法  官  唐  光  義
右正本證明與原本無異
如不服本判決，應於判決送達後十日內，向本院提出上訴狀。（須附繕本）
                                             書記官  陳  善  永
中      華      民      國      八十九      年    八    月      三十    日
刑法第三百三十九條第一項
意圖為自己或第三人不法之所有，以詐術使人將本人或第三人之物交付者，處五年
以下有期徒刑、拘役或科或併科一千元以下罰金。


司法院資訊處製作；財團法人民間司法改革基金會備份。
